【裁判字號】    95,上訴,197
【裁判日期】    950404
【裁判案由】    違反毒品危害防制條例
【裁判全文】
臺灣高等法院高雄分院刑事判決         95年度上訴字第197號
上  訴  人
即  被  告  丙○○
指定辯護人  本院公設辯護人  甲○○
上列上訴人因違反毒品危害防制條例案件，不服臺灣屏東地方法
院93年度訴字第915 號中華民國94年12月22日第一審判決（起訴
案號：臺灣屏東地方法院檢察署93年度偵字第3393號），提起上
訴，本院判決如下：
    主  文
原判決關於丙○○販賣第二級毒品部分撤銷。
丙○○連續販賣第二級毒品，處有期徒刑柒年陸月。
扣案之甲基安非他命拾陸包（驗後毛重貳拾壹點捌公克）沒收銷
燬之，空夾鏈袋貳拾捌個沒收；販賣第二級毒品所得財物新臺幣
貳仟元沒收，如全部或一部不能沒收時，以其財產抵償之。
    事  實
一、丙○○明知第二級毒品甲基安非他命（起訴書誤載為安非他
    命）不得販賣及持有，竟意圖營利，基於販賣第二級毒品甲
    基安非他命之概括犯意，先後於民國93年5 月29日19時許及
    同年6 月23日23時許，在其位於屏東縣屏東市○○里○○路
    688 巷45號住處客廳內，以每次2 包（約10餘米粒之量）新
    台幣（下同）1,000 元之價格賣給徐建哲2 次，嗣於93 年7
    月2 日17時30分許，警察持法院核發之搜索票，在丙○○前
    開住處，搜索扣得其所有之第二級毒品甲基安非他命16包（
    驗前毛重21.9公克、驗後毛重21.8公克）、及其所有供販賣
    第二級毒品預備用之空夾鏈袋28個。
二、案經屏東縣警察局報請臺灣屏東地方法院檢察署檢察官偵查
    起訴。
    理  由
一、訊據上訴人即被告丙○○否認有販賣第二級毒品之犯行，辯
    稱：我沒有販賣第二級毒品甲基安非他命的行為，扣案的16
    包甲基安非他命只有其中3 包是我的，其餘部分，不知警察
    在何處取出等語。
二、惟查：
  (一)證據能力之認定：
    證人徐建哲於警詢中所為之審判外之陳述，與其在原審審理
    中所為陳述不符；證人徐建哲雖稱其在警詢所為不利被告之
    陳述，是「警察要我這樣講的」云云，惟本院審酌在警詢中
    ，經被告要求與證人徐建哲對質時，警察即依被告之請求使
    證人徐建哲對質（見警卷(一)第9 頁），如果本件是警察要求
    證人徐建哲故為誣指被告販賣甲基安非他命，衡情，豈有於
    被告要求與證人徐建哲對質時，即命其2 人當面對質? 證人
    徐建哲又何以願在警局與被告當面對質? 再者，證人徐建哲
    其後於偵查中並未提及是警察要其故為誣指被告販賣第二級
    毒品，反而一再陳述向被告購買甲基安非他命之事實，足徵
    證人徐建哲所稱警察要其故為誣指被告販賣第二級毒品之詞
    ，並非事實，亦足認其在警詢中為陳述，係出於其自由意思
    ，而具有可信之特別情況，且為證明被告犯罪事實存否所必
    要，依刑事訴訟法第159 條之2 規定，認得為證據。而其於
    偵查中在檢察官前所述，已依法具結，並無顯不可信之別情
    況，復於審理中到庭經被告行使對質詰問權，故其在檢察官
    前所為陳述，亦得為證據。
  (二)警察持法院核發之搜索票於被告丙○○住處已扣得之白色結
    晶體16包，及空夾鏈袋28個，其中白色結晶體16包（驗前毛
    重21.9公克、驗後毛重21.8公克），經送行政院衛生署管制
    藥品管理局及高雄醫學大學附設中和紀念醫院鑑定結果，均
    屬第二級毒品甲基安非他命無誤，有該管理局93年8 月19日
    管檢字第0930007216號檢驗成績書及該醫院94年3 月1 日編
    號0000-000號檢驗報告各1 紙附卷可稽（見偵查卷第40頁、
    第一卷(一)第94頁），是該扣得之物品確係第二級毒品甲基安
    非他命可以認定。被告雖稱：查扣之甲基安非他命只有其中
    3 包是其所有，其餘部分不知警察在何處取出等語。惟經本
    院傳喚證人即當日查獲被告之警察乙○○到庭結證稱：扣案
    之甲基安非他命是從被告住處客廳之茶几之上面或下方取出
    等語（見本院卷第53頁），而依卷附之查獲相片可知警察於
    查獲本件之甲基安非他命時，有將該16包置於被告之前拍照
    （見偵4712號卷第8 頁、第9 頁），足認被告已知其被查獲
    時有取出甲基安非命16包之事實。惟被告於警詢、偵查及原
    審審理中經警察、檢察官、原審法官詢問扣案之16包甲基安
    非他命是何人所有時，均供稱係周志常所有等語（見警卷(一)
    第2 頁、偵3393號卷第3 頁、第一審卷(一)第48頁），其後甚
    至供稱扣案之甲基安非他命係供自己施用等語（見第一審卷
    (一)第85頁），並未就警察查扣之甲基安非他命係16包有所爭
    執。其至本院審理中始就扣案之甲基安非命數量有所爭執，
    並不足為其有利之認定，故本件扣案之16包甲基安非他命均
    係在被告住處查獲可以認定。
  (三)證人徐建哲就其向被告購買第二級毒品甲基安非他命之過程
    ，於警詢中供稱：「我是向綽號『平哥』的丙○○購買甲基
    安非他命，都直接到丙○○住處敲門，裡面有人回應說要找
    誰，我說要找『平哥』，『平哥』就開鎖拉門，... 『平哥
    』當場會問我要什麼，我說要『糖仔』」（指甲基安非他命
    ）新台幣1,000 元，『平哥』就從客廳茶几上將茶几布掀開
    ，... 平哥就用塑膠棒推2 包甲基安非他命給我，『平哥』
    要我將1,000 元放在桌上就好，... 」、「我購買的時間及
    地點，第一次於93年5 月29日大約晚上19時30分左右，...
    第二次於93年6 月23日晚上23時許，... 購買地點都是在平
    哥的住處。」「購買的甲基安非他命約10餘粒米的量」等語
    （見警卷第20頁）；復於偵查結證稱：「我第一次和被告見
    面時，是在93年5 月29日晚上，…進屋後被告問我要哪一種
    ，我說要甲基安非他命，也就是糖仔，他就叫我把1,000 元
    放在桌上，隨後就用清茶壺的竹棒從茶几布底下推出2 包給
    我。... 除了5 月29日向丙○○買毒品外，還有今年6 月23
    日晚上23時多」等語（見偵3393號偵卷第12至13頁、20至21
    頁）。核其於警詢及偵查時所供述之購買甲基安非他命時間
    、地點、數量及金額等情節均相一致。又證人徐建哲在審理
    中雖否認有向被告購買甲基安非他命之事實，惟仍供稱：我
    去被告住處取得的甲基安非他命，是被告交給我，或放在桌
    上等語（見第一審卷(二)第22頁）。另外，參酌被告丙○○於
    警詢中經與證人徐建哲當面對質後，也承認證人徐建哲曾至
    其住處，將當時放於客廳，並由其看管之毒品（指甲基安非
    他命2 包）取走，並有留下金錢之事實（見警卷(一)第9 至10
    頁）；於偵查中亦為相同供述（見偵3393號卷第4 頁、第33
    頁、偵4712號卷第33頁），足認證人徐建哲之指述係真正而
    可採信。
  (四)證人徐建哲雖於原審審理中改稱：被警察查獲當日去被告丙
    ○○住處乃為了施用甲基安非他命云云；惟證人徐建哲為警
    察查獲時，其所駕駛車輛並未熄火，且當時與證人徐建哲一
    同前往之陳國彥尚在車上等候，業經證人徐建哲在警詢中陳
    述明確（見警卷(一)第19頁）；衡情，如其係為至被告住處施
    用甲基安非他命，豈有未將車輛熄火，並留在陳國彥在車上
    等候之理？又被告丙○○之辯護人雖辯稱證人徐建哲於查獲
    當日身上既有4 小包甲基安非他命，應無須再度前往被告丙
    ○○住處購買甲基安非他命之必要；惟證人徐建哲於原審審
    理中已供稱平常施用毒品的習慣都是用快沒了就會再去買，
    及扣案之甲基安非他命4 包係殘渣袋等語（見第一審卷(二)第
    20 頁）， 且警察於查獲該甲基安非他命4 包，經稱其重量
    ，其毛重（即含夾鏈袋之重量）一共只有0.4 公克（見偵
    4712號卷第5 至6 頁），足見該4 包之甲基安非他命之數量
    不多，則證人徐建哲在其所持有之甲基安非他命所剩不多情
    形下，復再前往被告住處購買甲基安非他命，於情並無違背
    ，自難據其於為警查獲時，尚持有數量極微之甲基安非他命
    ，即認其所為對被告不利之指述，不足採信。被告另稱其於
    警詢及偵查中所稱，證人有前來購買甲基安非他命部分，是
    因誤會是周志常密報警察前來查獲，故稱周志常有販賣甲基
    安非他命云云，惟依其前述之警詢及偵查中所述內容，其除
    指述周志常有販賣毒品行為，尚提及其自己參與交付甲基安
    非他命及收取價金行為，是被告如係因誤會周志常密報警察
    前來查獲，而指述周志常販賣甲基安非他命，應無陳述自己
    有交付甲基安非他命及收取價金行為之理，是其此部分所辯
    不足採信。
  (五)又販賣毒品甲基安非他命係屬重罪，為政府一再明令宣導事
    項，並經媒體一再報導，被告既自承在本件之前即有施用甲
    基安非他命行為，又係智慮成熟之成年人，對此自無不知之
    理。如非其中有利可圖，被告豈有甘冒受重罪處罰之危險，
    是被告於將之甲基安非他命出售給證人徐建哲時。具有營利
    之意圖，應可認定。
  (六)綜上所述，被告所辯係卸責之詞，不足採信，本件事證明確
    ，被告有販賣第二級毒品甲基安非他命行為，可以認定。
二、查甲基安非他命係毒品危害防制條例第2 條第2 項第2 款所
    定之第二級毒品，不得非法持有、販賣。核被告丙○○所為
    係犯毒品危害防制條例第4 條第2 項之販賣第二級毒品罪，
    其販賣前後持有甲基安非他命之低度行為，應為販賣之高度
    行為所吸放，不另論罪。被告2 次販賣第二級毒品之行為，
    時間緊接，方法相同，觸犯構成要件相同之罪名，顯係基於
    概括犯意為之，為連續犯，應依刑法第56條規定論處，並加
    重其有期徒刑及罰金部分之法定刑（法定刑為無期徒刑部分
    依法不得加重）。
三、原審以被告罪證明確，予以論罪科刑，固非無見，惟(一)檢察
    官於起訴書已載明被告共有3 次販賣第二級毒品行為，原判
    決認被告販賣2 次，惟就起訴書所載之被告於93年6 月30日
    19時許販賣第二級毒品給徐建哲部分，是否成立犯罪，未予
    論述。(二)無期徒刑不得加重，刑法第65條第1 項定有明文。
    而販賣第二級毒品罪之最重法定本刑係無期徒刑，從而在依
    連續犯規定加重其法定本刑時，就無期徒刑部分即不得加重
    ，乃原判決依連續犯規定加重其法定刑時，未就無期徒刑部
    分予以除外（見原判決第6 頁）。(三)未於理由敘明其認定被
    告有營利意思之依據，均有不當。被告上訴意旨否認犯罪，
    雖無理由，惟原判決關於被告販賣第二級毒品部分，既有不
    當之處，應由本院撤銷改判。爰審酌被告明知甲基安非他命
    之毒品對於人體將產生成癮性、依賴性，而其販賣毒品之行
    為，乃毒品禍害之根源，流毒所及，不僅個人生命、身體受
    害，社會、國家之法益亦處於受害之高度風險，被告已有施
    用毒品之惡習，猶不知戒除，仍販賣以謀私利，並將毒品散
    布，對於社會秩序、國民身體健康之危害，販量之數量尚鉅
    大及犯後否認犯行並無悔改之意等一切情狀，量處如主文所
    示之刑。
四、扣案之如附表編號二所示第二級毒品甲基安非他命16包（驗
    前毛重21.9公克、驗後毛重21.8公克），為毒品危害防制條
    例第2 條第2 項第2 款所示之第二級毒品，應依毒品危害防
    制條例第18條第1 項前段規定沒收銷燬之（包裝毒品之空包
    裝袋，因其上之甲基安非他命已沾附於包裝袋上而難以分離
    ，應併宣沒收銷燬之），至鑑驗耗損之毒品因已滅失，自無
    庸宣告沒收銷燬，併此敘明。扣案之空夾鏈袋28個，為被告
    丙○○所有所有（見第一審卷(二)第100 頁），且為供本件販
    賣第二級毒品預備用之物，應依刑法第38條第1 項2 款之規
    定沒收。又依證人徐建哲所述，其前後2 次共以2,000 元向
    被告購買毒品，此部分所得雖未扣案，仍應依同條例第19條
    第1 項之規定沒收，如一部或全部不能沒收時，以其財產抵
    償之。
五、公訴人另以被告於93年6 月30日19時許，另有以1,000 元之
    價格販賣甲基安非他命2 小包給證人徐建哲，亦涉有毒品危
    害防制條例第2 條第2 項第2 款所定之第二級毒品罪嫌。查
    證人徐建哲在警詢中與被告對質時，雖曾指述其有於93年6
    月30日向被告購買甲基安非他命1,000 元等語，惟本院審酌
    由警詢中筆錄記載可知係警察先問被告：「為何徐建哲說他
    在上個禮拜三（6 月30日）曾在你家屏東市○○路688 巷45
    號買過1,000 元，數量2 小包的甲基安非他命」，被告則稱
    ：叫徐建哲當場來對質等語（見警卷(一)第9 頁），足見係證
    人徐建哲先行向警察提及向被告購買甲基安非他命之事實，
    始有對質之舉。而證人徐建哲當日在警詢中及偵查中之筆錄
    均未提及有於93年6 月30日向被告購買之事實，此有各該筆
    錄可參。另參酌被告係於93年7 月3 日接受警察詢問（見警
    卷(一)第1 頁），當日係星期六，如其所述日期即係「6 月30
    日（星期三）」，在一般觀念上與7 月3 日係同一星期，並
    無稱為「上個禮拜三」之理，惟警詢筆錄卻記載「上個禮拜
    三」，此與一般用語不符；而6 月30日固為星期三，但6 月
    23日亦為星期三，是依警詢中所載之「上個禮拜三」，及證
    人徐建哲在警詢及偵查中在所供之購買時係93年5 月29日及
    6 月23日等情，認該6 月30日應係6 月23日之誤載。故自難
    認定被告有於93年6 月30日販賣甲基安非他命給證人徐建哲
    之行為，從而被告此部分犯罪即屬不能證明，因公訴人認此
    部分犯罪與前揭論罪部分，有連續犯之裁判上一罪關係，爰
    不另為無罪之諭知。
六、同案被告周志常部分，及被告意圖而持有第一級毒品部分均
    經原審判決確定，自不另論列，附此敘明。
據上論結，應依刑事訴訟法第369 條第1 項前段、第364 條、第
299 條第1 項前段，毒品危害防制條例第4 條第2 項、第18條第
1 項前段、第19條第1 項，刑法第11條、第56條、第38條第1 項
第2 款，判決如主文。
本案經檢察官陳建年到庭執行職務。
中    華    民    國    95    年    4     月    4     日
                  刑事第三庭    審判長法  官  周賢銳
                                      法  官  謝宏宗
                                      法  官  黃仁松
以上正本證明與原本無異。
如不服本判決應於收受本判決後10日內向本院提出上訴書狀，其
未敘述上訴理由者，並得於提起上訴後10日內向本院補提理由書
狀（均須按他造當事人之人數附繕本）「切勿逕送上級法院」。
中    華    民    國    95    年    4     月    4     日
                                      書記官  馬蕙梅
附錄本件判決論罪科刑法條：
毒品危害防治條例第4條第2項：
製造、運輸、販賣第二級毒品者，處無期徒刑或7 年以上有期徒
刑，得併科新台幣7百萬元以下罰金。


司法院資訊處製作；財團法人民間司法改革基金會備份。
